【裁判字號】    90,訴,874
【裁判日期】    900827
【裁判案由】    塗銷所有權移轉登記
【裁判全文】
臺灣桃園地方法院民事判決  九十年度訴字第八七四號
    原      告  友邦資融股份有限公司
    法定代理人  丁○○
    訴訟代理人  甲○○
    被      告  丙○○
    被      告  乙○○
右當事人間塗銷所有權移轉登記事件，本院判決如左：
    主      文
原告之訴駁回。
訴訟費用由原告負擔。
    事      實
甲、原告方面：
一、聲明：
（一）撤銷被告間就八德市地號○六○五─○○二○號土地，及建號○二九六九即門
      牌編號桃園縣八德市○○路四○一巷九弄九號之移轉登記，回復登記為被告丙
      ○○所有。
（二）請發給民事訴訟法第二五四條第五項起訴之證明。
（三）如獲勝訴判決，回復鈞院八十九年度執字第一三四六○號強制執行事件執行程
      序。
（四）訴訟費用由被告負擔。
二、陳述：
（一）被告丙○○於民國八十九年三月間就牌照號碼七Ｇ─八二四九號之自小客車向
      原告以附條件買賣方式，訂立分期付款買賣契約，惟被告丙○○於交車後一期
      未付，相關詐欺案件現由桃園地檢署偵辦中。
（二）被告丙○○於民國八十九年五月間交還車輛，經拍賣後仍積欠原告新台幣（下
      同）五十三萬元，原告於民國八十九年八月二十四日向鈞院聲請就系爭標的強
      制執行，鈞院定期於民國八十九年九月二十八日強制執行，詎料被告丙○○為
      脫免受強制執行，竟夥同另一被告乙○○就執行標的辦理過戶。由於時間之密
      接性，實啟人有詐害債權人之疑竇。
（三）原告為確保自身債權，出於無奈，爰依民法第二百四十四條之規定，行使法定
      撤銷權，請求判准撤銷被告間之移轉登記，回復原執行程序。
三、證據：提出買賣契約書、桃園地方法院檢察署傳票、強制執行聲請狀、本院八十
    九年度促字第一四七七○號支付命令暨確定證明書、本院民事執行處八十九年九
    月五日桃院丁民執五字第一三四六○號通知、系爭不動產土地及建物登記謄本與
    交易索引等均影本為證。
乙、被告丙○○方面：
一、聲明：求為判決駁回原告之訴。
二、陳述：其與被告乙○○並不認識，被告乙○○係透過北區房屋仲介向其購買系爭
          房地，被告二人之間並無通謀脫產之行為。
丙、被告乙○○方面：
一、聲明：求為判決駁回原告之訴。
二、陳述：當初其係經由報載廣告，始得知系爭房地出售之事，嗣經電詢房屋仲介公
          司，得知地點適宜及售價僅二百萬元許，乃與房屋公司聯絡，經房屋公司
          職員帶往看屋，因其對該屋非常喜歡，遂由該房屋公司職員幫忙與屋主聯
          絡買賣簽約事宜，嗣於八十九年八月四日在該房屋公司與屋主簽約，該次
          是第一次見到屋主（即被告丙○○），屋主並未提及有積欠原告公司債務
          之事，其當時若是知悉屋主另有債務糾紛，即不可能向購買此屋；雙方最
          後均同意以二百四十萬元之價格成交，當時其已先付第一次款項二十五萬
          元，之後並照契約約定將價款一次付清，又因其並無足夠現金，尚另向銀
          行貸款；其與被告丙○○之間，確實並不認識，遑論通謀虛偽買賣。
三、證據：提出不動產買賣契約書、貸款證明等均影本為證，並聲請訊問證人邱明德
    及鄧海勇。
    理      由
一、本件原告起訴主張被告丙○○積欠原告五十三萬元，在原告聲請就系爭標的強制
    執行之際，被告丙○○為脫免受強制執行，竟夥同被告乙○○詐害原告債權，爰
    依民法第二百四十四條之規定，行使法定撤銷權，撤銷被告間之移轉登記等語。
    被告二人則以其等素不相識，系爭房地確係被告丙○○透過房屋仲介公司出售，
    而由被告乙○○購得，其二人並無通謀訂定買賣等語，資為抗辯。
二、本院經傳喚證人鄧海勇即北區房屋仲介公司之部門經理到院作證，據其所述，本
    件被告二人間之不動產買賣，係由其負責，被告丙○○為出賣人，於八十九年六
    月一日前往其公司表示要出售系爭房屋，其乃開始刊登廣告，嗣被告乙○○於八
    十九年七月中旬看到廣告，電洽其公司表示擬往看屋，結果很滿意，出價二百三
    十五萬元，在其磋商下，買方即被告乙○○出價二百四十萬元成交，雙方於八十
    九年七月二十九日在其公司正式簽訂契約，簽約當日買方即被告乙○○即交付定
    金二十五萬元，第二期款係於八月五日支付二十八萬元，其餘付款則均如買賣契
    約第三條所載，又買方乙○○均係將價金交由其北區房屋公司託管，因為賣方之
    貸款債務太高等語。又證人邱明德即富邦銀行放款部辦事員亦到院證稱，本件被
    告乙○○向丙○○購買系爭不動產辦理的房屋貸款係由其承辦，本件系爭房屋原
    本即有貸款，債務人是丙○○，他向桃園信用合作社貸款，金額若干已不記得，
    是以本件由乙○○向本行申請貸款一百萬元之後，有代償之前的貸款，辦理貸款
    當日是由北區房屋的某位承辦員帶著補足差額的現金，至其銀行將撥下來的貸款
    金，一併匯入合庫也就是債務人丙○○的解款行，系爭房屋現在本行的貸款，每
    月均係由被告乙○○之帳戶中扣款等語。
三、依右二證人所述，本件被告乙○○確係經由房屋仲介公司介紹磋商，始與丙○○
    訂定系爭不動產之買賣契約，衡其二人之間，素不相識，且被告丙○○當時應係
    急欲將屋出售，斷無將其另有欠債情事相告之理；且原告亦自承並無其他證據足
    以證明被告乙○○在買賣當時，即明知有損害於原告之債權；堪認被告二人所辯
    並無通謀，亦未告知原告債權等情，確屬實情。本件被告丙○○將系爭房地出賣
    被告乙○○，係屬債務人之有償行為，而被告乙○○於購買系爭房地行為之際，
    並不知該有償行為將有損害債權人即原告之權利，原告自不得依民法第二百四十
    四條第二項之規定，主張撤銷被告二人之間關於系爭房地買賣之有償行為或移轉
    登記之物權行為，而請求將系爭不動產回復登記為被告丙○○所有。至於原告另
    請求發給起訴之證明云云，核與本件訴訟爭點無涉，無庸准駁，併此敘明。
四、據上論結，原告之訴為無理由，並依民事訴訟法第七十八條，判決如主文。
中      華      民      國    九十      年      八      月    二十七    日
                                        臺灣桃園地方法院民事第二庭
~B法      官  劉志卿
右為正本係照原本作成。
如對本判決上訴須於判決送達後廿日內向本院提出上訴狀。
中      華      民      國    九十      年      八      月    三十      日
~B書  記  官  趙芳媞


司法院資訊處製作；財團法人民間司法改革基金會備份。
